臺灣新北地方法院民事判決
110年度訴字第567號
原      告  張明仁  
訴訟代理人  陳昭全律師
被      告  胡啟元  
訴訟代理人  呂秋𧽚律師
複 代 理人  彭繹豪律師
上列當事人間請求給付合作費用等事件，經本院於民國110年12
月20日言詞辯論終結，判決如下：
    主  文
一、被告應給付原告新臺幣（下同）85萬7,951元，及自民國110
    年3月10日起至清償日止，按週年利率5%計算之利息。
二、原告其餘之訴駁回。
三、訴訟費用由被告負擔53％，餘由原告負擔。
四、本判決第一項，於原告以28萬6,000元供擔保後，得假執行
    。但被告如以85萬7,951元為原告預供擔保，得免為假執行
    。
五、原告其餘假執行之聲請駁回。
    事實及理由
壹、程序事項：
　　按訴狀送達後，原告不得將原訴變更或追加他訴，但擴張或
    減縮應受判決事項之聲明者，不在此限，民事訴訟法第255
    條第1 項第3 款定有明文。經查，本件原告起訴聲明：被告
    應給付原告147萬2,015元，及自起訴狀繕本送達起至清償日
    止，按年息5%計算之利息。嗣經數次變更，最後於110年12
    月2日具狀變更訴之聲明為：被告應給付原告162萬6,513元
    ，及其中147萬2,015，自起訴狀繕本送達翌日起，其餘15萬
    4,498元自準備書㈠狀繕本送達翌日起，均至清償日止，按年
    息5%計算之利息等情，有民事起訴狀、民事準備書㈠狀、民
    事準備書㈡狀、民事言詞辯論意旨狀附卷可稽（本院卷一第9
    頁、卷二第17頁、第357頁、卷三第93頁）。經核原告上開
    所為均係擴張或減縮應受判決事項之聲明，核與上開規定相
    符，應予准許。
貳、實體事項：
一、原告主張：
㈠、禾勳工程行為原告所獨資成立，並有土木包工業資格，而得
    參與公共工程之建築及土木工程。被告及訴外人林君澤前於
    104年間分別與原告口頭達成協議，合作以禾勲工程行之名
    義對外承攬工程，被告並加入以禾勲工程行為投保單位而投
    保勞健保，被告應負擔禾勳工程行為其投保所增加之勞健保
    費及提撥之勞工退休金。另於工程確認由禾勳工程行承攬或
    得標後，若係由被告負責承攬及施作事宜者，被告即對該工
    程自負盈虧，該工程之所有款項歸被告所有，而被告需給付
    原告依該承攬施作工程之總工程款金額5%計算之營運行政費
    用，並應負擔禾勲工程行即原告因此產生或增加之稅費用。
    稅金部分，包括營業稅、營業所得稅；費用部分，即以禾勳
    工程行承攬並由被告負責施作公共工程期間，就其所使用原
    告之工地主任、原告所得使用他人之品管、勞安人員證照，
    而分擔原告應支付之使用費及渠等之勞健保費與勞工退休金
    費用等其它費用。原告於兩造合作期間基於情誼並未積極向
    被告催索合作費用，故而被告僅支付部分費用。尚未給付及
    應負擔之項目及金額如下：
　⒈行政營運費用98萬7,168元：
    附表一編號1、3至7、9所示之7件工程，以工程總金額5%計
    算，被告應給付原告98萬7,169元。
  ⒉禾勲工程行即原告之營利事業所得稅7萬524元：
　　禾勲工程行每年應繳納之營利事業所得稅（下稱營所稅），
    係由兩造與林君澤依每人當年度所負責承攬施作工程金額，
    佔禾勲工程行總承攬工程金額之比例，計算各自應負擔之稅
    負，依此基準計算被告自104年度至106年度應負擔之營利事
    業所得稅為9萬3,243元，扣除被告於108年1月31日已給付10
    6年度營所稅2萬2,719元，被告尚應給付7萬534元。 
  ⒊被告個人及員工勞健保費及提撥勞工退休金共計51萬9,090元
    ：
　  被告於104年7月16日開始加入禾勲工程行為投保單位而投保
    勞健保，至108年11月25日退保，原告因此合作關係，而為
    被告個人及眷屬所額外負擔之勞保費、健保費、勞工退休金
    ，合計27萬6,828元。另訴外人即被告員工陳仲達因兩造合
    作關係，於104年9月30日開始加入禾勲工程行為投保單位而
    投保勞健保，至108年12月31日退保，原告為陳仲達額外負
    擔之勞保費、健保費及勞工退休金，合計24萬2,262元。
  ⒋被告承攬施作工程期間所使用工地主任、品管及勞安人員證
    照，而應分擔之證照使用費及渠等之勞健保費及勞工退休金
    費用共計19萬7,980元。
  ⒌108年度倉庫租金3萬元：
　　禾勲工程行於108年承租倉庫使用，每月租金5,000元，被告
    應負擔1/2即3萬元。
  ⒍以上總計被告應給付原告180萬4,762元，扣除被告代原告繳
    納17萬8,249元之費用，被告尚應給付原告162萬6,513元。
㈢、爰依兩造間合作契約，請求被告給付兩造間合作期間被告應
    負擔之相關費用等語。並聲明：⒈被告應給付原告162萬6,51
    3元，及其中147萬2,015，自起訴狀繕本送達翌日起，其餘1
    5萬4,498元自準備書㈠狀繕本送達翌日起，均至清償日止，
    按年息5%計算之利息。⒉原告願供擔保，請准宣告假執行。
    　　
二、被告則以：原告於104年間，以禾勳工程行之名義，分別開
    立三個銀行帳戶，即台北富邦銀行、永豐銀行、兆豐銀行，
    供原告、被告、林君澤各自使用，並各自保管大小章與存摺
    。兩造約定如被告承包之工程有盈餘時，被告應給付原告工
    程款之3%，並以保固期滿之保固金支付。被告給付原告行政
    營運費用3%之方式則有二種，第一種方式係由被告以永豐禾
    勳工程行之名義向廠商請領保固金，再將工程款之3%匯至原
    告所持有之台北富邦禾勳工程行；第二種方式係由原告本人
    以原告所持有之台北富邦禾勳工程行之名義直接向廠商請領
    保固金。又各項工程之保固金並不相同，有時為總工程之3%
    ，有時則為5%，惟為求方便，被告於個案工程允許原告直接
    向業主請領保固金。原告直接向業主請領工程之保固金若約
    定為5%時，實際上已超出兩造所約定之3%，多出之2%被告亦
    尚未向原告請求，然並非代表原告可恣意反推出兩造所約定
    之借牌合作費用為5%，更不會有所謂先給付3%後給付5%等約
    定。附表一編號1-3所示工程部分，原告已於起訴狀自認有
    給付保固金之事實；編號4所示之工程案有重大虧損，原告
    已向被告表示無須給付借牌合作費用；編號5所示工程，被
    告尚未領取保固金，原告可自行向業主請領；編號6-7所示
    工程，原告同意作為被告擔任碩源公司負責人頭之費用；編
    號9所示工程，保固金已遭強制執行。禾勳工程行營所稅部
    分：原告已於附表二所示時間匯款至原告臺北富邦銀行帳戶
    。另兩造合作之初已協商由禾勳工程行代繳被告與被告員工
    之勞健保費用，由被告之碩源營造有限公司（下稱碩源公司
    ）代繳原告之勞健保費用，兩者予以抵銷，被告無須再給付
    原告勞健保費用。兩造並未約定被告應給付原告工地主任、
    品管及勞安人員之勞健保費用，或倉庫費用。再者，原告已
    於109年1月7日傳送訊息對於被告應給付之行政營運費用、
    應負擔之稅金為債務免除之意思表示等語，資為抗辯。並聲
    明：㈠原告之訴及假執行聲請均駁回。㈡如受不利判決，願供
    擔保請准宣告免為假執行。
三、兩造不爭執事實（本院卷三第188頁）：
㈠、兩造間有存有原告提供被告使用禾勳工程行對外承攬施作工
    程，被告給付承攬施作工程總價一定比例費用予原告之合作
    契約，此合作契約約於109 年初終止。
㈡、附表一編號1 至9 所列工程為兩造合作期間，被告借用禾勳
    工程行名義承攬之工程。
㈢、依上開合作關係，原告提供名下永豐銀行新泰分行帳戶 （帳
    號：00000000000000) 予被告使用。
㈣、被告以禾勳工程行對外承攬施作之工程，被告應自負盈虧，
    分攤稅額，並應依每一承攬施作工程總價給付一定比例之行
    政營運費用予原告。
㈤、禾勳工程行每年應繳納之營所稅，係由兩造與林君澤依每人
    當年度所負責承攬施作工程金額，佔禾勳工程行總承攬工程
    金額之比例，計算各自應負擔之稅負。
㈥、被告有將其個人及眷屬、員工，以禾勳工程行為投保單位，
    而投保勞健保，原告總計代繳金額為51萬9,090 元。被告另
    替原告及員工及原告員工繳交勞健保費及退休金，共29萬8,
    745元。
㈦、被告有使用禾勳工程行所承租之倉庫。
㈧、被證1、原證9，Line訊息形式上均為真正。 
四、本院之判斷：
　　原告主張被告於兩造間合作關係結束後，尚有約定之行政營
    運費用及應負擔之費用未給付等語。惟為被告所否認，並以
    前詞置辯。茲就兩造間爭點論述如下：
㈠、原告向被告請求給付行政營運費用（或稱借牌費用），有無
    理由？
　⒈兩造間約定行政營運費用比例為何？
　⑴原告主張兩造約定行政營運費用為工程款總額5%等情，無非
    以被告於101年間負責承攬施作之中央研究院歷史語言研究
    所採購契約書及證人黃偉誠及盧裕汶之證詞為據。經查，被
    告於101年11月至12月承攬中央研究院歷史語言研究所考古
    館前棟牆面整修工程，該工程之保固保證金為契約結算金額
    5%，被告施作完工後於102年1月8日取得保固金5萬799元，
    於104年2月6日匯款5萬799元至原告彰化銀行帳戶等情，有
    採購契約書、投標須知、中央研究院收款收據、彰化銀行帳
    戶存摺封面及內頁交易明細在卷可考（本院卷二第33至38頁
    ）。然審諸此被告施作考古館工程期間為101年間，亦即該
    工程係兩造第一次合作即101年至103年期間所施作，則合作
    期間不同，相關權利義務之約定不必然相同。原告執不同期
    間之付款情形推論本次合作期間之付款約定，已難憑信。又
    審以被告於102年1月8日即取得考古館工程之保固金，然卻
    遲至合作關係結束後且距離取得保固金2年後之104年2月6日
    始將保固金匯付予原告，已有違常理，原告亦未就此提出合
    理說明。次查，證人黃偉誠雖於本院證稱：108年10月我跟
    原告做基隆海軍塢木場工程快完結時有跟被告聊天，原告問
    被告是要等工程結束，先給公司3%，還是要等保證金下來再
    給公司5%，我聽完之後就跑去抽煙，沒有聽到被告的回答等
    語（本院卷三第68頁）。然審諸證人黃偉誠僅聽聞原告單方
    面向被告陳述有關營運行政費用收取方式述，並未聽聞被告
    對於原告提議收取方式之反應，自難執此認定兩造已合意採
    用原告所提出之給付方式。又查，證人盧裕汶雖於本院證稱
    ：兩造合作的方式是被告借用禾勳工程行的牌去標工程案，
    案子結束後工程款的3%繳給原告，或是等到履約保證結束後
    ，繳交工程款的5%，是二擇一；費用的分攤及利潤的回饋，
    是原告跟我說的；我剛到禾勳工程行就職到被告的工地撤場
    時，有聽到原告及被告說要給付3%或是5%的事情，被告的回
    答是這個場即士林國小沒有什麼賺，他的選擇是5%；我幫被
    告撤場1次；剛開始我以員工身分進禾勳工程行，但是原告
    希望員工不只是員工，員工也可以自己承接工程，所以在被
    告工地撤場時，聽到3%及5%後，我就詳細請教原告等語（本
    院卷三第71至72頁）。證人盧裕汶對於兩造間有關支付營運
    行政費用比例約定，主要係聽聞原告陳述，僅於協助被告撤
    離士林國小工程案時，有親自聽聞被告表示給付工程款5%。
    然查，被告於109年2月19日以Line簡訊通知被告「…，麻煩
    您再把帳目結算一次，包括104、105年補稅和士林國小的3%
    」等語（本院卷二第151頁）。原告收到上開訊息後，並未
    指正被告先前已同意就士林國小之行政營運費用支付5%，僅
    爭執被告尚未給付其他工程案件3%之行政營運費用等情，有
    Line簡訊內容附卷可證（本院卷一第151頁）。顯見證人盧
    裕汶上開證詞顯與事實不符，無從採信。
　⑵次查，證人林君澤於本院證稱：我與原告的合作關係，與兩
    造合作關係的模式相同，包括給付的費用及禾勳工程行分攤
    的費用；我與原告合作約定要給付禾勳工程行的費用包括工
    程借牌費即每一工程款的5%，依照工程款的比例分攤營業稅
    、營所稅及追繳的稅負，與自行負擔個人勞健保；我跟原告
    合作關係結束後，原告覺得我應該給他的，原告應該都有跟
    我追討。原告的標準一直在變更，當原告有錢跟沒有錢的時
    候，講的話都不一樣。如原告跟我收5%，因為他覺得我是他
    女朋友，比較會賺錢，但被告跟原告是20幾年的朋友，所以
    跟被告收3%；我剛才只有說合作模式都一樣，沒有說都是收
    工程款的5%；原告跟我說只跟被告收3%，我有跟原告抱怨，
    為何只有跟被告收3%，跟我收5%。因為他們學生時代就在一
    起，有2 、30年的交情，我是沒有辦法比等語（卷三第73至
    75頁）；又參以被告國泰世華銀行於107年7月8日支出5,393
    元，交易註記「阿B 3%」等情，有被告國泰世華銀行帳戶交
    易明細資料在卷可參（卷三第263頁）。而原告亦不否認上
    開款項係被告以工程款總額3%支付借牌費用等情（本院卷三
    第94頁）。足證被告抗辯兩造間有關於行政營運費用係約定
    以工程總額3%計算，並非無據。至於原告抗辯上開註記「阿
    B 3%」以工程款總額3%支付行政營運費用，係因被告於工程
    驗收並領取工程款後即先行給付等語。然原告就此有利之事
    實並未舉證以實其說，或提出相關事證供本院審酌，自難為
    有利於原告之認定。再者，被告於109年1月7日在原告與證
    人林君澤請求損害賠償案件中以證人身份證述：104年左右
    ，我打電話給原告聊天，他問我要不要回來做土木包工業，
    我就以借牌方式，就是以禾勳工程行名義承包工程，以該工
    程的工程款含營業稅8%給被告等語（本院卷第165頁）。審
    以被告於原告提起本件訴訟前，已於上開案件中證述其給付
    原告之借牌費用為3%（即8%扣除營業稅5%），而非於本件始
    臨訴主張兩造間有關於行政營運費用約定之比例為3%，其於
    另案之證述內容，應非無可憑信。復佐以原告於109年1月7
    日以Line向被告表示「我們的合作到今天就好，稅金跟以前
    3%都算了，勞健保跟基隆的3%我會算一算給你，你再盡快給
    我…」等語（本院卷一第241頁）；於109年2月19日與被告就
    兩造間結算金額爭執時以Line向被告表示「你說你有給其他
    案的3%，說清楚，你給過我哪個案子的3%」等語（本院卷二
    第151頁）。而原告向被告請求支付行政營運費用之工程案
    大都已完成驗收許久，甚至已屆保固期，然原告仍以工程款
    總價之「3%」向被告請求，而非以工程總價之「5%」請求。
    更加證明原告主張兩造約定給付營運行政費用的比例為工程
    總價5%乙節，洵屬無據。此外，原告雖主張證人林君澤於另
    案向原告提起損害賠償訴訟案件起訴狀記載，原告僅向被告
    及林君澤收取每個案件中3%至5%獲利，與林君澤於本案中之
    證述內容不符。然審諸證人林君澤於本院證稱原告向其收取
    5%之借牌費用，向被告收取3%之借牌費用，與其於另案起訴
    狀表示原告向其與被告收取3%至5%利潤，文義上並無明顯不
    同之處。
　⑶基上，兩造約定被告需給付原告之行政營運費用為工程總額3
    %。而附表一編號1、3至7、9所示工程（下稱系爭工程）為
    被告於合作期間以禾勳工程行承攬施作之工程，為兩造所不
    爭執。則依據系爭工程總額3%計算，被告應給付原告之行政
    營運費用為編號1、3至7、9所示工程之行政營運費用為537,
    082元（明細詳附表一本院認定金額欄所示）。
　⒉被告抗辯附表一編號1、3所示工程，原告已自認支付之事實
    ，被告無須支付，有無理由？
  ⑴按當事人主張之事實，經他造於準備書狀內或言詞辯論時或
    在受命法官、受託法官前自認者，無庸舉證。自認之撤銷，
    除別有規定外，以自認人能證明與事實不符或經他造同意者
    ，始得為之。民事訴訟法第279條第1項、第3項分別定有明
    文。次按當事人之一造陳述有利於他造之事實，嗣他造予以
    援用時，亦能有效成立自認（最高法院108年度台簡上字第5
    號判決意旨參照）。
  ⑵經查，原告起訴時主張被告承攬如附表一編號4至9所示工程
    之行政營運用尚未給付，雖於起訴狀檢附被告應支付之行政
    營運計算一覽表付款情形欄中註記附表一編號1、3所示工程
    之行政營運費用已以保固金支付等情，有該一覽表在卷可證
    （本院卷一第15頁）。然審酌附表一編號1、3所示工程本非
    原告起訴時請求之範圍，就此非訴訟上請求之事實是否已生
    自認效力，並非無疑。況被告於110年3月31日提出答辯狀並
    未援引原告陳述就附表一編號1、3所示工程之營運費用已以
    保固金5%支付之事實，且爭執兩造約定行政營運費用為工程
    款之3%，而非5%等情，有民事答辯狀暨反訴狀在卷可參（本
    院卷一第199至205頁）。足證被告於該答辯狀並未認同原告
    有關於被告已以工程款5%保固金支付行政營運費用之事實。
    原告則於110年4月27日即被告未援引事實前具狀表示，經查
    證後發現被告並未給付附表一編號1、3所示工程之行政營運
    費用，並擴張請求該部分工程之行政營運費用等情，有民事
    準備㈠狀在卷可參（本院卷二第17頁）。被告至原告擴張聲
    明後，始主張原告於起訴狀已自認附表一編號1、3所示工程
    ，被告用保固金支付行政費用「3%」之事實（本院卷二第30
    3頁），顯與上開說明需經他造爰用時，才發生自認效力之
    情形不同。因此，被告抗辯原告就被告已給付如附表一編號
    1、3所示工程之行政營運費用之事實，已生自認效力乙節，
    應屬無據。此外，被告並未提出已支付如附表一編號1、3所
    示工程之行政營運費用之證據資料。因此，被告抗辯其無須
    支付附表一編號1、3所示工程之行政營運費用乙節，為無理
    由。 
  ⒊被告抗辯附表一編號4所示工程因虧損，而不需支付行政營運
    費用，有無理由？
　⑴經查，證人林君澤固於本院證稱：有聽說兩造約定如果工程
    虧損，就無須支付3%一事，因為被告在作士林國小的案子，
    虧損不少錢，我記得那天大約是十月底或十一月初，被告在
    士林國小作缺失改善，我帶我的員工去他的工地幫忙，原告
    也在，原告當著我們兩個人面說，既然你的案子拖這麼久，
    又虧了這麼多錢，這3%就不用給等語（卷三第75頁）。然證
    人林君澤於另案民事訴訟起訴狀記載其與兩造三人共同利用
    禾勳工程行名義，各自承攬工程，並自負盈虧，自負稅額，
    原告向其與被告收取3%至5%獲利等情（本院卷三第109至110
    頁）。證人林君澤於該案中表示其及被告以禾勳工程行承攬
    之工程需自負盈虧，並支付原告借牌費用，並無於工程發生
    虧損時即無須支付借牌費用之約定，與本件證稱被告因附表
    一編號4所示工程發生虧損，原告即同意免除被告給付該案
    之借牌費用情節，並非一致。因此，證人林君澤於本案中證
    述，即難遽採。
　⑵次查，證人盧裕汶於本院證稱，其與原告至士林國小撤場時
    ，有聽到原告詢問被告就士林國小工程案要給付3%或是5%，
    被告表示士林國小案件沒有什麼賺，他選擇5%等語（本院卷
    三第71頁）。又證諸被告於109年2月19日以Line簡訊通知原
    告：「勞保欠費的部分已經處理好了，麻煩您再把帳目結算
    一次，包括104、105年補稅和士林國小的3%，請您再通知我
    過去」等語（本院卷二第151頁）。倘原告已免除被告就附
    表一編號4所示工程之行政營運費用，被告自無可能還提醒
    原告將士林國小工程列入結算範圍。因此，被告抗辯原告因
    其附表一編號4所示工程虧損而同意不用支付該工程之行政
    營運費用等情，應為無理由，不足憑採。
㈡、原告請求被告給付分攤禾勳工程行營利事業所得稅7萬524元
    ，有無理由？
　⒈經查，禾勳工程行104年度、105年度及106年應繳納之營所所
    分別為7萬809元（自繳稅額70,816元－應退稅額7元=70,809
    元）、9萬1,902元（自繳稅額91,834元＋補繳金額68元=91,9
    02元）、9萬7,163元（自繳稅額75,528元＋補繳金額21,635
    元=97,163元）等情，有營所稅核定通知書附卷可按（本院
    卷一第19至21頁），自堪認為真實。次查，兩造與林君澤於
    合作期間依據各自承攬工程款比例分擔禾勳工程行營所稅，
    及依據104至106年度兩造及林君澤各自承攬工程比例，被告
    應分攤金額合計為9萬3,243元（三人各年度應分攤比例詳本
    院卷一第17頁）等情，業經林君澤證述在卷（本院卷三第74
    頁），且被告迄未爭執，自當信為真實。則扣除被告已於10
    8年1月31日給付106年度營所稅2萬2,719元（即附表二編號3
    所示款項），原告得請求被告給付應分攤營所稅金額為7萬5
    24元（計算式；93,243-22,719＝70,524），應堪認定。
　⒉至於被告抗辯其於附表二所示之時間匯款如附表所示之款項
    至原告富邦銀行帳戶以繳納105年至106年營利事業所得稅，
    並提出國泰世華銀行帳戶交易明細資料為證（本院卷一第27
    0頁、第273頁、第276頁、第286頁）。惟查，附表二編號1
    款項之交易資料雖備註105補稅，然禾勳工程行105年度營利
    事業所得稅補稅金額僅68元，然其匯款金額卻高達2萬6,193
    元，實難認定其註記「105補稅」係指補繳營所稅。審諸兩
    造需負擔之稅賦尚有個人綜合所得稅（下稱綜所稅），及被
    告於109年2月19日尚以Line通知原告，結算帳目時將105年
    補稅計入等語（本院卷二第151頁），則原告主張上開款項
    係補繳綜所稅，而非營所稅，並非無據。附表二編號2款項
    交易資料雖備註「106補稅」，然原告於108年1月30日以Lin
    e通知被告表示「綜所稅繳完，現在又來營所稅，我快崩潰
    了」等語（本院卷一第230頁），而被告於108年1月31日即
    匯款2萬2,719元繳納營所稅即附表二編號3等情，亦有被告
    國泰世華銀行帳戶交易明細可證（本院卷一第274頁）。是
    原告主張被告於原告108年1月30日通知被告補繳營所稅前所
    匯款之附表二編號2款項，應係補繳綜所稅，亦屬有據。至
    於附表二編號4所示款項未註明營所稅補稅年；附表二編號5
    所示款項註明「108稅金」，均無從證明係繳納104至106年
    度之營所稅。因此，被告抗辯如附表二編號1至2、4至5所示
    款項均係繳納104至106年被告應分攤之禾勳工程行營所稅，
    並無理由。　　
㈢、原告請求被告給付代繳勞健保費及退休金51萬9,090元，有無
    理由？
　⒈經查，原告於兩造合作期間為被告及其員工陳仲達支付勞工
    保險費用、健保費與勞工退休金共計51萬9,090元等情，業
    據提出勞動部勞工保險局投保單位繳費證明書、全民健康保
    險繳納證明、被保險人名冊及計算被告應負擔勞健保及勞工
    退休金計算表等件為證（本院卷二第153至199頁、第365至4
    21頁）；被告於兩造合作期間亦代原告及其員工訴外人林青
    昱繳納勞工保險費、健保費及勞工退休金共計29萬8,745元
    等情，有勞工保險投保單位被保險人名冊、投保單位保費計
    算明細表、投保單位繳費證明、退休金繳費證明、全民健康
    保險繳費證明，及計算原告應負擔勞健保及勞工退休金計算
    表等件為證（本院卷一第293至388頁、本院卷三第177頁）
    。且為兩造所不爭執，自堪信為真實。
　⒉被告雖抗辯兩造約定互為對方代繳勞健保費用及退休金，互
    相抵銷，被告已代原告及其員工付清勞健保款項，無須再給
    付原告勞健保費用等語。而查，證人林君澤於本院證稱：我
    在另案作證兩造的勞健保互為抵銷，抵銷的是個人的部分。
    沒有包括員工的部分。改稱有包括員工，當初員工的人數是
    一樣的，人數不同時，是否有互抵我不知道等語（卷三第73
    至74頁）。顯見兩造原基於兩造互相代為繳納之健保費金額
    大致相同，故約定不再互為請求。然實際互為代為繳納金額
    有明顯差距時，是否仍約定不互為繳納，並非無疑。而觀諸
    原告為被告及其員工陳仲達投保期間（本院卷二第421頁）
    ，與被告為原告及其員工林青昱投保期間（本院卷三第177
    頁）並非全然相同。且於合作期間實際代為繳納之金額，亦
    有所差距。因此，被告辯稱其已代原告及其員工繳清勞健保
    費用，原告不得再向其請求，並無理由。惟被告仍得以其代
    原告繳納之勞保、健保及退休金與原告請求之金額抵銷。因
    此，原告代被告繳納之勞工保險費、健保費與勞工退休金51
    萬9,090元，與被告代原告繳納之勞健保費及退休金29萬8,7
    45元互為抵銷後，原告得請求之金額為22萬345元（計算式
    ：519,090－298,745＝220,345）。
㈣、原告請求被告給付工地主任、品管及勞安人員證照分攤費用1
    9萬7,980元，有無理由？
　　經查，證人黃偉誠雖於本院證稱：我在進禾勳工程行時，跟
    原告閒聊，問原告以後我獨自承攬工程，自負盈虧時，需要
    支付什麼費用給公司，原告說我必須支付品保或是工地主任
    的證照費、公司行政費、我自己的勞健保費等語（本院卷三
    第66頁）；惟證人林君澤於本院證稱：工地主任、品管及勞
    安人員的證照費，已經包含在借牌費；合作關係結束後，原
    告覺得我應該給他的，原告應該都有跟我追討等語（卷三第
    74頁、75頁）。二位證人就以禾勳工程行名義承攬工程，是
    否須另行支付原告證照人員費用等情，並非一致。惟審諸證
    人黃偉誠實際上並未與原告間有借用禾勳工程行名義對外承
    攬工程之合作關係，其所述是否為實際收取情形，應有所保
    留。反觀證人林君澤實際上與原告已有借用禾勳工程行名義
    向外承攬工程之合作關係，其有關於合作期間原告所收取費
    用項目之證述內容之真實性應較黃偉誠證述內容為高。是自
    難僅以證人黃偉誠上述證述內容即認定兩造已約定被告尚須
    分攤施工期間相關之證照人員費用。再審諸兩造既已約定被
    告使用禾勳工程行名義承攬工程時，需給付工程總額3%之行
    政營運費用予原告，而工地主任、品管人員及勞安人員均為
    施工時需具備之行政管理人員；復參以原告亦未提出與被告
    同屬合作關係之林君澤於合作期間內給付分攤證照人員費用
    ，或向其請求給付之具體實證。足證證人林君澤證述，上開
    人員證照費用已包含於借牌費用等情，並非無據。此外，原
    告並未就兩造合意需依工地施工情形另行支付工地主任、品
    管人員及勞安人員之證照費用等情舉證以實其說。因此，原
    告請求被告應給付證照人員費用分攤金額，為無理由，不應
    准許。
㈤、原告請求被告給付108年倉庫租金3萬元，有無理由？
　⒈經查，證人林君澤於本院證稱：我不用負擔禾勳工程行承租
    倉庫租金的費用，因為我幾乎沒有東西放在倉庫，有東西放
    在倉庫的人才要分攤等語（卷三第74頁）。而被告亦自陳倉
    庫大多為原告使用，惟其基於情義上，每年補貼原告些許費
    用等情（本院卷一第211頁）。因此，原告主張兩造合作期
    間，基於使用者付費，被告應分攤倉庫租金，應屬有據。
　⒉次查，證人黃偉誠於本院證稱：我有跟禾勳工程行簽約，將
    我父親的倉庫出租給禾勳工程行堆放工程用的工具，其中有
    包括被告工程施作的工具，在我進公司前，原告、被告與林
    君澤有在新莊另外承租倉庫，堆放工具，後來我進公司時，
    他們將新莊的倉庫退租，問我有沒有地方可以放工具，我才
    跟禾勳工程行簽訂租賃契約；109年2月27日有聽到原告跟被
    告說，有使用倉庫就要付費，我不知道被告的回應，可能沒
    說等語（卷三第67頁、69頁）。顯見禾勳工程行向黃偉誠承
    租倉庫係為放置兩造及林君澤合作期間承攬工程施作工程之
    工具。又禾勳工程行自108年1月1日起向黃偉誠承租倉庫租
    金為每月6,000元等情，有租賃契約在卷可參（本院卷二第2
    03頁）。至於原告雖未提出被告使用倉庫之範圍，然審酌承
    租倉庫目的係為放置兩造及林君澤工程用具，而證人林君澤
    既表示其並未放工具於倉庫，則該倉庫應為兩造共同使用。
    又倉庫一年租金為7萬2,000元，原告請求被告給付金額為3
    萬元，即約為租金總額42%，並無明顯不當之處。因此，原
    告請求被告給付108年租金3萬元，應屬有據。
㈥、被告抗辯原告已免除其對於原告之債務，有無理由？
　⒈按債權人向債務人表示免除其債務之意思者，債之關係消滅 
    ，民法第343條定有明文。而債務免除係債權人向債務人免
    除其債務之單獨行為，於其免除之意思表示達到債務人時，
     即生免除效力，固無待於債務人之承諾或另與債務人為免
    除 之協議（契約），然必以債權人有向債務人免除債務之
    意思 表示為依歸（最高法院81年度台上字第2871號判決意
    旨參照 ）。又按解釋意思表示，應探求當事人之真意，不
    得拘泥於 所用之辭句，為民法第98條所規定，而所謂探求
    當事人之真 意，如兩造就其真意有爭執時，應從該意思表
    示所根基之原 因事實、經濟目的、一般社會之理性客觀認
    知、經驗法則及 當事人所欲使該意思表示發生之法律效果
    而為探求，並將誠 信原則涵攝在內，藉以檢視其解釋結果
    對兩造之權利義務是 否符合公平正義（最高法院96年度台
    上字第286號判決意旨參照）。
　⒉經查，原告雖不否認於109年1月7日以Line向被告表示「我們
    的合作到今天就好，以前的稅金跟以前3%，都算了。勞健保
    費跟基隆的3%我會算一算給你，你再盡快給我，公司的印章
    跟發票章拿來還我」等語。自堪信為真實。惟原告否認上開
    Line內容有免除被告債務意思，並主張「以前的稅金跟以前
    3%，都算了」等語，是表明積欠之稅金及行政營運費都已經
    「算好了」。茲審以原告解釋該段文字「都算了」之真意為
    「都算好了」，與其後接連之文字內容「勞健保費跟基隆的
    3%我會算一算給你，你再盡快給我」相較，並無唐突之處。
    又參以原告於109年2月15日以Line簡訊通知被告「勞健保費
    我統計完了，有空來一趟，我們算一算」等語；被告回復「
    好，星期二下午一點」等語；被告於109年2月19日以Line簡
    訊通知原告「勞保欠費的部分已經處理好了，麻煩您再把帳
    目結算一次，包括104、105年補稅和士林國小的3%，請您再
    通知我過去」；原告回應「如果是要用你的方式來算，我沒
    有意見，麻煩請你告訴我，為何要算人頭費？」、「你說你
    有給我其他案的3%，說清楚，你給我哪個案子的3%」、「就
    算你硬要人頭費，10000的行情哪來的？你第一天出社會？
    可以自己說自己算？」「我會盡量算清楚」；於109年2月25
    日以Line簡訊向被告表示「金額我都算好了，看你什麼時候
    方便來算一下？有需要馬可在場」，被告則回復「好」；「
    星期四下午一點方便嗎？」、「也麻煩馬克在場」等語（本
    院卷二第151頁）。基上，原告於109年1月7日以後仍持續與
    被告就兩造間於合作期間之相關費用進行結算，被告並無反
    對之意思，甚且告知原告結算之帳目需再增加104、105年補
    稅及士林國小3%行政營運費用，及表示其已支付部分案件行
    政營運費用。足證原告自始即無免除被告債務之意思，否則
    何需再就工程案件之行政營運費用與被告結算，而被告亦知
    悉原告並無免除其債務之意思，否則焉會持續與原告核對帳
    戶，並提醒原告尚有104、105年補稅及士林國小案件並未計
    入結算資料。復佐以證人黃偉誠於本院證稱：我的英文名字
    是馬克，原告在兩造關係結束後告訴我說被告說，109 年2 
    月27日在公司談還東西給公司，還公司大小章、存摺正本，
    還要談行政費用、勞健保、證照費用，希望在我在場旁聽，
    當天我有聽到原告跟被告說你都沒有給我這些勞健保、行政
    費、證照費用，被告說他沒有錢可以給原告，所以被告提出
    以被告母親借款給原告的借款及還有兩個之前工地保固保證
    金的退款來抵上開的費用。原告不同意，因為金額差距過大
    ，就結束了。當天，被告有來公司還公司大小章、存摺正本
    ，但是沒有還提款卡，因為被告說還有部分款項沒有下來，
    要再去提領等語（本院卷三第67頁）。基上，被告與原告協
    商結算兩造間債務金額時，尚且表示以其母親對於原告之債
    權抵銷其對於原告之債務。益徵被告明確知悉原告自始即無
    免除其債務之意思。因此，被告抗辯原告已於109年1月7日
    以Line簡訊向其為免除債務之意思表示，應屬無據，不足採
    信。　　　　
㈦、末按給付無確定期限者，債務人於債權人得請求給付時，經
    其催告而未為給付，自受催告時起，負遲延責任。其經債權
    人起訴而送達訴狀，或依督促程序送達支付命令，或為其他
    相類之行為者，與催告有同一之效力；遲延之債務，以支付
    金錢為標的者，債權人得請求依法定利率計算之遲延利息；
    應付利息之債務，其利率未經約定，亦無法律可據者，週年
    利率為5%，民法第229 條第2 項、第233 條第1 項前段、第
    203 條分別定有明文。原告對被告得請求之款項，均係未約
    定期限之給付，亦未約定遲延利率，且本件起訴狀繕本係於
    110年3月9日送達被告，有送達證書附卷可佐（本院卷一第1
    95頁），是原告另請求被告應給付自起訴狀繕本送達翌日即
    110年3月10日起至清償日止，按年息5%計算之利息，應屬有
    據，亦應准許。　　
五、結論：原告依據兩造間約定，請求被告給付行政營運費用53
    萬7,082元、應分攤禾勳工程行營所稅7萬524元、代被告繳
    納勞健保費用及退休金22萬345元及應分攤108年度租金3萬
    元，合計85萬7,951元，及自110年3月10日起至清償日止按
    年息5%計算之遲延利息，有理由，應予准許，逾此範圍之請
    求，為無理由，應予駁回。
六、兩造陳明願供擔保，聲請宣告假執行及免為假執行，經核原
     告勝訴部分，合於法律規定，爰分別酌定相當之擔保金額
    宣 告之；至原告敗訴部分，因該部分之訴業經駁回，其此
    部分假執行之聲請亦失去依據，應併駁回。
七、本件事實、證據已經足夠明確，雙方所提出的攻擊或防禦方
    法及所用的證據，經過本院斟酌後，認為都不足以影響到本
    判決的結果，因此就不再逐項列出，併此說明。
八、據上論結：本件原告之訴為一部有理由，一部無理由，因此
    判決如主文。
中　　華　　民　　國　　111 　年　　2 　　月　　23　　日
                  民事第七庭    法　官　王婉如
以上正本係照原本作成。
如對本判決上訴，須於判決送達後20日內向本院提出上訴狀。如
委任律師提起上訴者，應一併繳納上訴審裁判費。
中　　華　　民　　國　111 　　年　　2　　月　　23　　日
                                書記官  鄔琬誼 
附表一：
編號 工   程   名   稱  業 主 單 位  工 程 期 間 工程總金額  行  政 營 運  費       原告請求 （5%) 本院認定 (3%)  1 信義樓外牆整修工程 西湖國小 104.7-104.9 3,218,011 160,901 96,540  2 野柳國小氯離子建築物水泥剝落和建物龜裂漏水修復工程 野柳國小 104.12-105.1 836,289 - -  3 實習工廠頂版整修及防護工程 木柵高工 105.6-105.10 1,221,115 61,056 36,633  4 105年度活動中新東側外牆整修工程 臺北市士林國民小學 105.7-105.9 3,196,024 159,801 95,881  5 陸光里公共設施地墊整修工程 龜山區公所 106.1-106.2 1,375,153 68,758 41,255  6 洗手台及牆面整修工程 新北市信義區光復國民小學 106.6-106.8 4,404,791 220,240 132,144  7 廊道教室牆面整修工程 新北市信義區光復國民小學 107.7-107.8 4,487,641 224,382 134,629  8 107年度活動中心樓梯修復工程 臺北市市立大同高級中學 107.8-107.10 709,359 - -  9 塢木場外牆等整修工程 海軍基隆後勤支援指揮部 108.5-108.11 4,601,513 92,031 0      987,169 537,082 備註： 一、編號8工程，保固期尚未到期，本件尚不請求營運費。 二、編號9工程，5%之營運費用金額為230,076元，扣除已強制執行138,045元，請求餘款92,031元。       
附表二
編號  日    期 金  額 交易備註 匯  出   帳   戶  1 107年9月3日 26,193元 105 補稅 原告臺北富邦銀行 0000000000000000  2 108年1月11日 21,805元 106 補稅 原告臺北富邦銀行 0000000000000000  3 108年1月31日 22,719元 106營所稅 原告臺北富邦銀行 0000000000000000  4 108年6月18日 16,000元 營所稅 補稅 原告臺北富邦銀行 0000000000000000  5 109年5月20日 18,900元 禾 108稅金 原告臺北富邦銀行 0000000000000000